【裁判字號】    97,訴,1553
【裁判日期】    980311
【裁判案由】    損害賠償
【裁判全文】
臺灣臺中地方法院民事判決  97年度訴字第1553號
原      告  永春泉生醫管理股份有限公司
法定代理人  辛○○
訴訟代理人  林易佑律師
被      告  博勝工程有限公司
法定代理人  庚○○
被      告  丙○○○○○○○○.
前二人共同
訴訟代理人  張慶達律師
複代理人    壬○○
被      告  戊○○
訴訟代理人  羅豐胤律師
            蔡素慧律師
複代理人    黃幼蘭律師
            李秀貞律師
            乙○○
            己○○
被     告   丁○○
訴訟代理人  吳榮昌律師
複代理人    陳世川律師
上列當事人間損害賠償事件，本院於民國98年2月11日言詞辯論
終結，判決如下：
    主    文
原告之訴及假執行之聲請均駁回。
訴訟費用由原告負擔。
    事實及理由
甲、程序部分：
一、法官被聲請迴避者，在該聲請事件終結前，應停止訴訟程序
    。但其聲請因違背第33條第2項，或第34條第1項或第2項之
    規定，或顯係意圖延滯訴訟而為者，不在此限。依前項規定
    停止訴訟程序中，如有急迫情形，仍應為必要處分。民事訴
    訟法第37條定有明文。本件被告戊○○於民國（下同）98年
    2月11日言詞辯論終結後，以承法官在他案有重要證據未予
    調，認法官有偏頗之虞，聲請再開辯論調查證據，並聲請
    法官迴避，惟審諸卷內被告戊○○於訴訟審理期間僅否認原
    告之主張，且辯稱：觀之原告所提出之系爭證明書二份，其
    格式、內容幾乎相同，顯非分別立，且原告主之系爭支票係
    同案被告博勝工程有限公司（以下簡稱博勝公司）、丙○○○○○○○○○○提示兌領，原告之主張與事實不符等語，
    未有調查證據之聲請，其於言詞辯論終結後，聲請再開辯論
    調查證據及聲請法官迴避，顯係意圖延滯訴訟而為，其聲請
    法官迴避，依前述說明，本件訴訟程序無停止之必要，合先
    敘明。
二、按訴狀送達後，原告不得將原訴變更或追加他訴。但請求之
    基礎事實同一者，不在此限，民事訴訟法第255條第1項第2
    款定有明文。查原告於起訴主張被告丁○○分別與被告戊○○、被告博勝公司之負責人庚○○、丙○○○○○○○○○○謀議，由被告博勝工程有限公司之負責人庚○○、丙○○○○○○○○○○，分別以之統一發票虛偽向原告申請工程
    款新台幣（下同）300萬元，並由被告丁○○領取，仍以被
    告等人有共同侵權行為，起訴請求：1.被告博勝公司、被告
    戊○○、被告丁○○應連帶給付原告300萬元，及自本起訴
    狀繕本送達翌日起，至清償日止，按年息百分之五計算之利
    息。2.被告丙○○○○○○○○○○、被告戊○○、被告丁○○應連帶給付原告300萬元，及自本起訴狀繕本送達翌日
    起，至清償日止，按年息百分之五計算之利息。並陳明：願
    供擔保請宣告假執行。其後於98年1月20日具狀，對被告丁○○部分追加不當得利返還請求權，而追加備位聲明請求：
    1.被告恭智應給付原告600萬元，及自本追加起訴狀繕本送
    達翌日起，至清償日止，按年息百分之五計算之利息；並陳
    明：願供擔保請宣告假執行。核其追加部分，基礎事實與起
    訴部分同一，僅對被告丁○○增列當得利返還請求權提起備
    位訴訟（實僅係追加請求權基礎，使請求權競合而已，非實
    質之預備訴訟），揆諸前揭規定，應准許之，併此敘明。
乙、實體部分：
一、原告主張：被告博勝公司（負責人即清算人為庚○○）、被
    告丙○○○○○○○○○○，分別於95年12月間，接受原告
    前負責人戊○○指使，以實際並無工程之交易，分別以「水
    電工程」、「冷氣設備」等不實名目，偽開統一發票，並各
    持向原告請款300萬元，事後被告博勝公司、莊烈為要求
    原告開立退回單，以供其註銷發票金額之用，始於96年5、6
    月間分別出具證明書，承認兩造間均無交易，統一發票係應
    被告戊○○要求而開立，此款已由原告公司指示被告丁○○
    領取支票並兌現。按被告等人以不實之發向原告詐欺工程款
    ，對原告應共負侵權行為損害賠償責任；又如鈞院認原告就
    被告等人間之侵權行為之舉證未臻完備，則因本件相關資金
    之去向，包括博勝公司名義及以三友冷凍冷氣行名義所分別
    開立發票向原告公司詐領之各300萬元，合計600萬元，既均
    查明係由被告丁○○領走，則被告丁○○除涉及前述侵吞公
    司款項之侵權行為外，並同時構成無法律上之原因而受有利
    益致原告受有損害，原告爰依不當得利返還請求權備位請求
    丁○○返還該不當得利600萬元，並聲明：先位聲明：1.被
    告博勝公司、被告戊○○、被告丁○○應連帶給付原告新台
    幣300萬元，及自本起訴狀繕本送達翌日起，至清償日止，
    按年息百分之五計算之利息；2.被告丙○○○○○○○○○○、被告戊○○、被告丁○○應連帶給付原告300萬元，及
    自本起訴狀繕本送達翌日起，至清償日止，按年息百分之五
    計算之利息。且陳明：願供擔保請宣告假執行。備位聲明：
    被告被告丁○○應給付原告60 0萬元，及自追加起訴狀繕本
    送達翌日起，至清償日止，按年息百分之五計算之利息。且
    陳明：願供擔保請宣告假執行。
二、被告部分之抗辯：
（一）被告博勝公司、丙○○○○○○○○○○則以：被告博勝
      公司、莊烈峰即三友冷凍冷氣行於94年7月間，與被告戊○○負責之弘光生活事業股份有限公司（以下簡稱弘光公
      司即原告更名前之名稱）簽訂坐落台中市○○區○○路28
      號「福華聯合醫療大廈新建工程」合約，分別施作水電及
      冷氣設備工程，起初被告博勝公司、丙○○○○○○○○○○向原告當時負責人戊○○請領工程款，並無異樣，詎
      於95年12月間，向被告戊○○請款後，原告公司突向被告
      表示因公司改組帳務問題，擬取回系爭CM0000000號、AG0
      000000號支票，遂由原告公司委派被告丁○○取走、存摺
      、印章辦理兌現手續；又因被告博勝公司、丙○○○○○○○○○○二人需取回已開出發票，在原告之要求下，分
      別簽下原告所提出系爭原證1之1、原證2之1證明書，被告
      博勝公司、丙○○○○○○○○○○係承包訴外人弘光公
      司之工程，與原告無工程合約關係，且被告二人確有施作
      工程，並無起訴狀所稱未實際施工交付，而假開不實發票
      之情事，原告主張顯無可採，且系爭支票業由原告取回，
      原告亦無損害可言，原告請求被告賠償，更無理由等語，
      並聲明：駁回原告之訴及假執行之宣告，如受不利益之判
      決，願供擔保請准宣告免為假執行。
（二）被告戊○○則以：否認原告之主張，且觀之原告提出之系
      爭證明書二份，其格式、內容幾乎相同，顯非分別立，且
      原告主張之支票二紙，確係被告博勝公司、丙○○○○○○○○○○提示兌領，原告之主張與事實不符，被告戊○○並無原告指之侵權行為，原告之訴無理由等語，並聲明
      ：駁回原告之訴及假執行之宣告，如受不利益之判決，願
      供擔保請准宣告免為假執行。
（三）被告丁○○原本到庭陳稱：「我沒有拿到票。否認庚○○
      、莊烈所言，我沒有拿到票。」、「上面是我的簽名沒
      有錯。」、「否認我有拿支票，也否認有拿庚○○、被告
      莊烈峰印章、存摺。」、「系爭二個帳戶我都沒有使用過
      ，不是我開戶的，印章存摺不會給我。」等語（詳參本院
      97年9月24日、97年10月22日言詞辯論筆錄），其後於97
      年12月17日則抗辯：96年1月間，有受丙○○○○○○○○○○委託至合作金庫代為領取310萬5000元，扣除5萬元
      酬勞外，剩餘款已還被告丙○○○○○○○○○○等語，
      其後復於98年2月11日具狀抗辯：因被告博勝公司、被告
      丙○○○○○○○○○○本有向原告公司承攬工程，其後
      因變更設計，被告博勝公司、丙○○○○○○○○○○部
      分已施作之工程廢棄，被告博勝公司並增加約300坪水電
      工程、被告莊烈峰即三友冷凍冷氣行則增加因約300坪間
      冷氣設備，所以各增加工程款300萬元，該等300萬元工程
      款包含成本及施工人員之工資，被告丁○○於領款後即交
      付扣除佣金外，將款項交付被告博勝公司、丙○○○○○○○○○○，被告丁○○領款有得被告博勝公司、丙○○○○○○○○○○同意，並把款項交還，否被告博勝公司
      、丙○○○○○○○○○○二人確有施作工程，而未取得
      款項，必有再向原告請款，除非原告另提付款證，否則被
      告博勝公司、丙○○○○○○○○○○二人確有收悉工程
      款無訛，被告博勝公司、丙○○○○○○○○○○二人係
      受原告利誘圖免繳納系爭統一發票之營業、所稅而簽署系
      爭證明書，原告之主張無理由等語，並聲明：駁回原告之
      訴及假執行之宣告，如受不利益之判決，願供擔保請准宣
      告免為假執行。
三、得心證之理由：
    本件原告主張：被告博勝公司、被告丙○○○○○○○○○○，分別於95年12月間，接受原告前負責人戊○○指使，以
    實際並無工程之交易，分別以「水電工程」、「冷氣設備」
    等不實名目，偽開統一發票，各持向原告請款300萬元，事
    後被告博勝公司、莊烈為要求原告開立退回單，以供其註
    銷發票金額之用，始於96年5、6月間分別出具證明書，承認
    兩造間均無交易，統一發票係應被告戊○○要求而開立，此
    款已由原告公司指示被告丁○○領取如附表所示之支票並兌
    現。因認被告等人有共同侵權行為，應連帶負賠償責任；又
    如本院認原告就被告等人間之侵權行為之舉證未臻完備，則
    因本件相關資金之去向，包括博勝公司名義及以三友冷凍冷
    氣行名義所分別開立發票向原告公司詐領之各300萬元，合
    計600萬元，均由被告丁○○領走，則被告丁○○亦構成無
    法律上之原因而受有利益致原告受有損害，亦應返還不當得
    利等語，惟原告之主張業為被告等人所否認，並以前詞置辯
    ，按當事人主張有利於己之事實者，就其事實有舉證之責任
    。民事訴訟法第277條前段定有明文。是原告就被告等人有
    共同侵權行為或被告丁○○對其不當得利之情事，自應負舉
    證之責任。經查：
（一）本件原告前由被告戊○○為法定代理人代理原告所簽發交
      付予被告博勝公司及被告莊烈如附表二所示之二紙支票
      ，於96年1月2日，各在被告被告博勝公司設於合作金庫北
      屯分行0000000─216454號帳戶、被告丙○○○○○○○○○○設於合作金庫北屯分行0000000─216683號帳戶提
      示兌現；且證人甲○○、被告丁○○於96年1月3日，依序
      在該等帳戶領出300萬1000元、310萬5000元之事實，業據
      本院向合作金庫北屯分行查詢屬實，並有該分行97年9月
      18日合金北屯字第0970004217號函（內附開戶資料二份、
      分戶交易明細表二份）、97年11月14日合金北屯字第0970
      004890號函（內附取款條二份、提款人身份資料二份），
      在卷可稽；又證人甲○○到庭結證稱：「（你跟博勝公司
      有無任何業務往來？）證人：沒有。當天是丁○○打電話
      給我，說他有要緊的事情，要我到銀行去幫他領錢，當時
      他人已經在銀行，他告訴我一天領的錢不可以超過多少，
      要我幫他領錢，領的錢我不太記得多少，提款單也是他寫
      的，我只是拿身分證件給行員核對而已，錢也是丁○○拿
      走的，當時丁○○已經領了一部分的錢，我沒有拿到錢。
      提款單不是我寫的，是丁○○寫的，領錢要按密碼，也是
      丁○○按的。領的戶頭是誰的，我也不知道，我記得當天
      他打電話給我說領錢，是要還給廠商，因為他當時公司已
      經跳票，但他說有一個投資款進來，他要去領錢還給廠商
      。戊○○的公司即永春泉生公司早期叫弘光公司，在十月
      底的時候有跳票。」等語（詳參本院98年1月14日言詞辯
      論筆錄），且被告丁○○審理中原否認有取款之事實，然
      其後於98年2月11日言詞辯論中，訴訟代理人自認有領款
      前述300萬1000元、310萬5000元之事實（詳參98年2月11
      日言詞辯論筆錄），是如附表二所示之支票，係在被告博
      勝公司、三友冷凍冷氣行之帳戶兌現後，由被告丁○○得
      博勝公司、三友冷凍冷氣行之同意，各自在該等前述帳戶
      取走300萬1000元、310萬5000元之事實，應可認定。
（二）又原告主張：其前負責人即被告戊○○之所以交付如附表
      二所示之支票，予被告博勝公司、三友冷凍冷氣行，係因
      被告四人共謀侵吞原告款項，由被告博勝公司、三友冷凍
      冷氣以不實內容之如附表一所示統一發票，虛偽向原告請
      款，再由被告戊○○簽發原告之支票交付其二人兌現，以
      共同詐領侵吞原告之款項云云，並提出被告博勝公司、三
      友冷凍冷氣行所簽立證明書二份為證，惟查：
  １、審諸原告所提出附卷之證明書二份，就其外觀，均為打字
      繕寫後，再由立證明書人簽名，足認該證明書之內容，應
      係原告所繕打無誤；參諸該等證明書內容，其中博勝公司
      部分記載：「本公司於95年12月4日開給永春泉生醫管理
      （股）公司的工程發票號碼QU00000000，金額為300萬元
      整，經查明並無實際工程，此發票為貴公司前負責人戊○○先生所要求開立，並當時負責人周真玲任職中開出付款
      支票，日期95年12月31日，支票號碼CM0000000，並於96
      年1月2日兌現，現由永春泉生醫管理（股）公司開退回單
      後，本應由本公司退回款項，惟此款已於當時由貴公司指
      派丁○○先生領走支票，並兌現，本公司實際未收到此筆
      貨款，口說無憑，特此證明。．．．立證明書人庚○○，
      中華民國96年5月31日（庚○○簽名附註日期為96年6月8
      日）」；三友冷凍冷氣行部分則記載：「三友冷凍冷氣行
      （甲方）於95年12月4日開給永春泉生醫管理（股）公司
      的工程發票號碼QU0000000（為000000000之誤載），金額
      為300萬元整，此發票為乙方前負責人戊○○先生所要求
      開立，並當時負責人周真玲任職中開出付款支票，日期95
      年12月31日，支票號碼AG0000000，現由乙方開退回單給
      甲方後，本應由甲方退回款項，惟此支票已由乙方指派丁○○先生領走支票並兌現，甲方實際未收到此筆款項，口
      說無憑，特此證明。．．．立證明書人甲方：三友冷凍冷
      氣行莊烈峰；乙方永春泉生醫管理（股）公司中華民國96
      年5月31日．．．」；依上開份證明之記載，立證明書人
      被告博勝公司、三友冷凍冷氣之所以簽立證明書，無非係
      想取回票號碼QU00000000、QU10000000統一發票，而原告
      繕打此一證明書之用意，主要在勾織其前負責人即被告戊○○、周真玲與被告丁○○、被告博勝公司、三友冷凍冷
      氣所即莊烈五人，有共同詐領原告公司款之事實，然其
      於證明書中，故意未載「詐領或侵占」之用語，以求一心
      只想領回統一發票之被告博勝公司、莊烈冒然簽名，以
      達取證，便於將來得使被告戊○○、丁○○、莊烈、被
      告博勝公司負責人庚○○四人與訴外人周真玲共陷詐欺或
      侵占罪名之意甚明；再者，系爭證明書之內容記載支票為
      當時負責人周真玲所簽發，發票日為95年12月31日，支票
      由原告公司派丁○○取回云云，然審諸附表二所示支票，
      代理原告簽發支票之人為被告戊○○，全然與周真玲無涉
      ；發票日為95年12月30日（其中更均有更改日期），而非
      95年12月31日；支票亦非原告委派丁○○取回，而係在被
      告博勝公司、三友冷凍冷氣行帳戶內兌現，顯見系爭證明
      書，有記載不實，且故意誤導庚○○、莊烈羅織周真玲
      涉案之事實，其用意非屬良善，自可認定。繕打系爭證明
      書之人，其用意非屬良善，顯有故意羅織罪證之嫌，自難
      憑此等證明書，即遽認原告主張被告四人共同侵占原告公
      司款項之事實為真。
  ２、又參諸被告博勝公司負責人庚○○、莊烈到庭陳述，其
      中庚○○陳稱：「．．．公司已經結束了，我是清算人。
      證明書是我簽的。當初是原告的會計要我們簽這個證明書
      ，因為他們將支票拿回去，我沒有收他的錢，所以我開給
      他的統一發票就要還給我。這張票是原告簽發給我們的工
      程款，後來他們將票收回去，既然沒有給我們錢，當然要
      將我們的發票還給我。這件事情是原告公司會計廖小姐來
      跟我們談的。票是被告丁○○拿走的，統一發票隔了很久
      ，即於96年6月8日我簽了證明書才還給我的。所以這筆30
      0萬元款項，我根本沒有拿到。這個工程我有作，也有付
      給我工程款，只是這張票本來要付款，後來又拿回去。這
      張票我本來有託收，後來因為原告的要求又抽回來，還給
      他們，根本沒有兌現。」、「後來這張票確實是在我的戶
      頭領走，但是那個戶頭的簿子、印章都是被告丁○○保管
      。我的另外一個戶頭是合作金庫北屯分行帳號0000000000
      000，系爭300萬支票在該戶頭兌現，但兌現的錢我沒有拿
      ，何人拿走的我不清楚。因為原來的支票有指名，後來透
      過我這個帳戶領走，但是何人領走的我不知道。」（詳參
      本院97年9月24日言詞辯論筆錄）；被告莊烈則陳稱：
      「我的情形與庚○○一樣。這張票根本就沒有兌現，是原
      告要求我將票領出來還給他，後來我也要求統一發票還給
      我，他要求我簽證明書。我票交給被告丁○○，票也是他
      拿走的。是被告丁○○打電話說帳有問題，要我拿回去。
      」、「（交票給被告丁○○時，丁○○有無簽收？）我交
      票給郭先生時，他有簽名。提出簽收影本。」「我那張支
      票也是原告公司拿回去，後來拿我的存摺、印章提示該張
      票。從我的帳號0000000000000提領走的，因為票有指名
      ，是被告丁○○要求我們幫忙，從我們的帳戶領走。我只
      是將帳戶及印章給被告丁○○，實際上何人領走我不清楚
      。」（詳參本院97年9月24日言詞辯論筆錄），依庚○○
      、莊烈上開陳述，其二人非與被告戊○○共謀詐領或侵
      占原告公司款，而係因其二人認附表二所示支票，其等未
      實際取得票款，原開立對應取得支票之統一發票應返其二
      人，而簽署證明書，更明證明書繕打人，係利用庚○○、
      莊烈二人欲取回統一發票之際，繕打隱晦字語暗中勾織
      他人犯罪事實之證明書，使不明究理之庚○○、莊烈在
      證明書上簽名，惟繕打證明書之人既有心存惡意，且該證
      明書內容亦有所不實，自難僅以該證明書即遽認被告戊○○、丁○○、庚○○、被告莊烈有共同侵占原告公司款
      項之侵權行為存在。
  ３、再審系爭支票均為記名支票，且被告博勝公司、被告莊烈
      收受後即予託收，按被告博勝公司、被告莊烈所交付
      原告之統一發票日期均為95年12月4日，而卷附如附表二
      所示之支票，其中CM0000000號支票發票日雖載為95年12
      月30日，實係95年12月4日修改而來；AG0000000號支票發
      票日則由95年11月30日修改為95年12月30日，可見被告戊○○簽發支票之日期，若非為95年12月4日，更可能早於
      95 年12月4日，系爭支票實際簽發日，與票載發票日均有
      一段期間，如被告戊○○簽發支票之初，即分別與被告莊
      烈、庚○○有共謀侵占原告公司款項，其何不以即期支
      票交付，當日即能兌現，更能迅速取得款項？何須在支票
      記名，分別交付博勝公司、被告莊烈峰託收兌領？更何庸
      事後委派丁○○取回？且支票若由被告丁○○取回，何以
      又在被告莊烈、博勝公司之前述帳戶內兌現？實悖常情
      。再者，系爭被告丁○○固有在被告博勝公司、被告莊烈
      兌現支票後之翌日，夥同證人甲○○在被告博勝公司、
      被告莊烈各提取300萬1000元、310萬5000元，此僅足證
      明被告博勝公司、被告莊烈有同意被告丁○○領取前述
      款項，至於被告博勝公司、被告莊烈同意丁○○領款之
      事由，被告博勝公司、被告莊烈與丁○○抗辯內容固有
      不合，惟單就被告博勝公司、被告莊烈同意丁○○取款
      之事實，尚難認被告博勝公司、被告莊烈與被告戊○○
      於簽發支票之初，即有侵吞原告款項之合意，且無任何事
      證足資證明該等款項，事後丁○○有交付被告戊○○之事
      實存在，何能逕以丁○○取款之事實，即推認被告戊○○
      有侵占該等600萬元？
  ４、另被告博勝公司、被告莊烈均抗辯稱，其等係因向原告
      承包工程而取得系爭支票，業據其二人提出工程契約書二
      份、洛祥公司請款證明文件六紙為證，而原告就其公司有
      興建大樓，其中水電、冷氣工程委以被告博勝公司、被告
      莊烈承包之事實，復不爭執，被告博勝公司、被告莊烈
      抗辯：其等因承攬工程而由被告戊○○處取得系爭支票
      ，以給付工程款，尚非無據。而原告就系爭支票非屬工程
      支票，係被告戊○○故意溢付，並納為己用之事實，復未
      能舉證以資證明，尚難以前述記載不實之證明書，及被告
      博勝公司、被告莊烈於兌現支票後，同意丁○○領款之
      事實，即遽以推認被告戊○○有為侵吞原告公司款而與被
      告博勝公司、被告莊烈、被告丁○○合謀簽發系爭支票
      之事實存在。是原告既未能舉證證明被告戊○○、丁○○
      、被告莊烈與博勝公司負責人庚○○，於戊○○代原告
      簽發系爭支票之初，分別有共同侵害原告款項之事實存在
      ，則原告主張被告戊○○、丁○○、莊烈與被告博勝公
      司應負共同侵權行為損害賠償責任，而主張被告戊○○、
      丁○○、莊烈、被告博勝公司分別連帶賠償，尚屬無據
      。
（三）再者，原告復主張如不能證明被告戊○○、丁○○、莊烈
      、被告博勝公司法定代理人庚○○對原告有共同侵權行
      為存在，惟被告丁○○取得系爭票款600萬元，亦無法律
      上之原因，致原告受有損害，亦應將該不當得利600萬元
      返還原告云云。按無法律上之原因而受利益，致他人受損
      害者，應返還其利益。雖有法律上之原因，而其後已不存
      在者，亦同。民法第179條固定有明文，然查：原告未能
      舉證證明如附表二示之支票，係被告戊○○為侵占原告款
      項而簽發之事實，已述明如前；又如附表二所示之二紙支
      票，分別由被告博勝公司、被告莊烈之帳戶中提示等情
      ，亦如前述，客觀上系爭二紙支票，係由被告博勝公司、
      被告莊烈提示兌現取得支票款，應屬無誤；又該等支票
      非被告博勝公司、被告莊烈不法取得，則該等支票款既
      由被告博勝公司、被告莊烈取得存入其等帳戶，該等款
      項與被告博勝公司、被告莊烈二人帳戶內之款項混同而
      屬被告博勝公司、被告莊烈二人所有，被告博勝公司、
      被告莊烈二人就其帳戶內之款項，即有處分之權，今被
      告博勝公司、被告莊烈二人同意由被告丁○○自其等帳
      戶內，各自部分取款300萬1000元、310萬5000元，被告丁○○實係由被告博勝公司、被告莊烈取得該等款項，而
      非自原告處直接取得600萬元，縱認原告對被告博勝公司
      、被告莊烈另有其他法律關係可為主張，亦難認被告丁○○取得600萬6000元，係因直接損害原告利益而取得，
      是原告主張被告丁○○領取前開600萬6000元之行為，係
      無法律上原因取得利益，並致原告受有600萬之損害，亦
      無可採。
四、綜上所述，原告既未能舉證證明被告戊○○、丁○○、莊烈
    與被告博勝公司法定代理人庚○○，有詐開支票侵占原告
    公司款之事實存在，原告對被告即無侵權行為損害賠償請求
    權存在；且被告丁○○得被告博勝公司、莊烈同意，各自
    該等帳戶內分別領取300萬1000元、310萬5000元，非自原告
    處直接取得，其領款取得款項，對原告並無不當得利之情事
    存在，從而，原告基於共同侵權行為損害賠償請權先位聲明
    請求：1.被告博勝公司、被告戊○○、被告丁○○應連帶給
    付原告300萬元，及自本起訴狀繕本送達翌日起，至清償日
    止，按年息百分之五計算之利息；2.被告丙○○○○○○○○○○、被告戊○○、被告丁○○應連帶給付原告300萬元
    ，及自本起訴狀繕本送達翌日起，至清償日止，按年息百分
    之五計算之利息，為無理由，應予駁回；並基於不當得利返
    還請求權，備位聲明請求：被告丁○○應給付原告600萬元
    ，及自追加起訴狀繕本送達翌日起，至清償日止，按年息百
    分之五計算之利息，亦無理由，應併予駁回。原告之既經駁
    回，其假執行之聲請，亦失附麗，應併予駁回。
五、本件事實已臻明確，兩造其餘攻擊、防禦方法主張、陳述，
    經審酌後，核與結論無涉，爰不一一贅述。
丙、訴訟費用負擔之依據民事訴訟法第78條。
中    華    民    國    98    年    3    月    11    日
                  民事第四庭    法  官  王金洲
正本係照原本作成。
如對本判決上訴，須於判決送達後20日內向本院提出上訴狀。
中    華    民    國    98    年    3    月    11    日
                                書記官  魏愛玲
附表一：
編號 統一編號號碼 營業人   買受人  金額  日期     品名
 一  QU00000000號 博勝公司 永春泉  300萬 95/12/04 水電
                           公司    元             設備
 二  QU10000000號 三友冷凍 永春泉  300萬 95/12/04 冷氣
                  冷氣行   公司    元             設備
附表二：
編號 支票號碼  金額    發票日    付款人    備註
 一  CＺ0000000 000萬元 95/12/30  合作金庫  發票日由95年
                                 北屯分行  12月4日修改
                                           為95年12月30
                                           日
 二  AＺ0000000 000萬元 95/12/30  合作金庫  發票日由95年
                                 北屯分行  11月30日修改
                                           為95年12月30
                                           日
（以下空白 ）


司法院資訊處製作；財團法人民間司法改革基金會備份。
